【裁判字號】    92,台上,2051
【裁判日期】    920416
【裁判案由】    偽造文書
【裁判全文】
最高法院刑事判決                              九十二年度台上字第二０五一號
    上  訴  人  甲○○
    選任辯護人  魏早炳
                陳恩民
                魏翠亭
右上訴人因偽造文書案件，不服台灣高等法院中華民國八十九年十一月七日第二審判
決（八十九年度上訴字第二一０二號，起訴案號：台灣新竹地方法院檢察署八十七年
度偵字第八七六號），提起上訴，本院判決如左：
    主  文
上訴駁回。
    理  由
按刑事訴訟法第三百七十七條規定：上訴於第三審法院，非以判決違背法令為理由，
不得為之。是提起第三審上訴，應以原判決違背法令為理由，係屬法定要件；如果上
訴理由狀並未依據卷內訴訟資料具體指摘原判決不適用何種法則或如何適用不當，或
所指摘原判決違法情事，顯與法律規定得為第三審上訴理由之違法情形不相適合時，
均應認其上訴為違背法律上之程式，予以駁回。本件原判決維持第一審論上訴人甲○
○以連續偽造私文書，足以生損害於他人罪，判處有期徒刑壹年陸月之判決，駁回其
在第二審之上訴。係依憑上訴人坦承其原係祿加財務顧問有限公司（下稱祿加公司）
之職員，於民國八十五年五月間離職，祿加公司本係代理新加坡ＶＥＳＴＦＯＲＤＰ
ＴＥＬＴＤ（即崴福公司）在台灣召募投資人投資於現貨外匯買賣，其於離職後有先
後持崴福公司名義之空白契約，與徐清雲、方文忠、戴經洲簽約，徐清雲、方文忠（
以徐家慧名義簽約）及戴經洲各交付其新台幣（下同）五十六萬元（即美金二萬元）
參加投資，其嗣後偽造崴福公司內容不實之對帳單分別持交徐清雲、方文忠（戴經洲
部分之對帳單並由徐清雲代收）等情之自白，並參酌告訴人徐清雲、方文忠、戴經洲
之指訴及證人張啟瑞之證詞，及卷附崴福公司契約書三份、上訴人所書收取該一百六
十八萬元之備忘錄二紙、偽造之崴福公司對帳單五張等證據資料，而為論斷，已敘述
其所憑之證據及認定之理由。而以上訴人否認有偽造文書、詐欺取財犯行，並辯稱：
其雖於八十五年五月間自祿加公司離職，但於離職後在外自組「匯通工作室」，並與
祿加公司簽約，擔任祿加公司之經紀人，仍可以祿加公司名義從事代客操作外匯買賣
業務，其並未挪用告訴人所繳交之投資款項云云，為飾卸之詞，不足採取，在理由內
依憑卷證資料，詳加指駁；並說明上訴人於離職後仍以祿加公司之職員自稱，致使告
訴人等陷於錯誤而陸續交付金錢，且違反祿加公司之經紀作業制度，擅自收受告訴人
等所交付之款項，並未囑咐或帶同告訴人等至祿加公司，由祿加公司之有權人員親自
與告訴人等簽約並於契約書上蓋用祿加公司之印章，而僅由其本人在契約書上簽名而
已，所收受之款項又未繳交至祿加公司入帳，上訴人所為係為騙取告訴人等所交付之
款項，且為免東窗事發被告訴人等識破，乃明知系爭委託投資契約未經祿加公司同意
簽約並蓋章承認，告訴人之系爭之投資事件與祿加公司毫無任何關係，竟先後擅自以
崴福（原判決誤繕為祿加）公司名義偽造內容不實之對帳單交付給告訴人等閱覽以為
矇騙，上訴人於本案實無權以崴福公司之名義製作對帳單至為明確，竟擅自制作崴福
公司名義之對帳單交付告訴人等人，所為應成立刑法第二百十六條、第二百十條之罪
責，應無疑義。上訴人原審選任辯護人認僅應論以刑法第二百十六條、第二百十五條
之罪名云云，即有誤會；上訴人於原審聲請傳訊證人祿加公司之實際負責人吳錫瑋欲
證明其自祿加公司離職後，在外成立工作室從事代客操作地下外匯買賣，祿加公司確
曾賦予經紀人之身分，並交付該公司名義之空白契約書，以便對外招攬客戶云云，然
查縱祿加公司曾授權上訴人擔任該公司之經紀人，可以該公司名義對外招攬客戶，惟
告訴人等之投資事件與祿加公司毫無任何關聯，實係上訴人事先即基於自己不法之所
有，以其為祿加公司之職員為幌子，因而致使告訴人等陷於錯誤乃陸續交付金錢予上
訴人，上訴人未將該些款項繳交予祿加公司入帳，且交付僅有其本人簽名而無祿加公
司蓋章之無效契約書予告訴人等以資取信，事後又擅自偽造崴福公司名義之對帳單用
以瞞騙告訴人等，其所為無非藉此騙取告訴人等所交付之款項，本件事證已臻明確，
其原審選任辯護人聲請傳訊證人吳錫瑋已無必要之理由。從形式上觀察，原判決並無
採證違反法則之情形存在。按刑事訴訟法採直接審理主義，故採為判決基礎之證據資
料，必須經過調查程序以顯示於審判庭，使當事人有審察答辯之機會，始與直接審理
主義相符。依刑事訴訟法第一百六十四條規定：證物應示被告，令其辨認，如係文書
而被告不解其意義者，應告以要旨；同法第一百六十五條規定：卷宗內之筆錄及其他
文書可為證據者，應向被告宣讀或告以要旨，即明示證物及書證之調查方法。本件原
判決所憑以認定上訴人犯罪事實之證據，有卷附之崴福公司契約書、上訴人所書收取
該一百六十八萬元之備忘錄、偽造之崴福公司對帳單等書證等證據資料，原審審判長
於審判期日均已踐行朗讀並告以要旨之調查程序，有其八十九年十月二十四日審判筆
錄所載可考（詳原審卷第八十四頁）。上訴人就上開書證亦答辯稱以：祿加公司授權
伊為經紀人，並交付其代理之崴福公司名義空白契約書，以便招攬客戶，對帳單雖係
伊偽造，但伊係有權製作，僅係內容不實等語。原審既已踐行直接審理之法定程序，
並使上訴人就該證物有答辯之機會，則其採為判決之基礎，並不違法。上訴意旨以原
審就上開證物僅朗讀並告以要旨而未提示令上訴人辨認，違反訴訟程序云云，係就上
開規定有所誤認，其所指原判決違法情事，顯與法律規定得為第三審上訴理由之違法
情形，不相適合。其餘上訴意旨就授權與否指摘原判決未予調查，有調查職責未盡及
理由矛盾之違誤云云，核係置原判決之明白論斷於不顧，猶執已為原審指駁之陳詞爭
辯，及對原審取捨證據與自由判斷證據證明力之職權行使，徒以自己之說詞，泛指其
為違法，依首開說明，自非適法之第三審上訴理由，其上訴違背法律上之程式，應予
駁回。
據上論結，應依刑事訴訟法第三百九十五條前段，判決如主文。
中      華      民      國    九十二    年      四      月     十六     日
                              最高法院刑事第十庭
                                  審判長法官  林  增  福
                                        法官  邵  燕  玲
                                        法官  吳  昆  仁
                                        法官  陳  世  雄
                                        法官  惠  光  霞
      右正本證明與原本無異
                                              書  記  官
中      華      民      國    九十二    年      四      月    二十四    日


司法院資訊處製作；財團法人民間司法改革基金會備份。
